臺灣高等法院高雄分院刑事判決
                                    110年度上訴字第579號
上  訴  人
即  被  告  莊德昌


選任辯護人  陳松甫律師
上  訴  人
即  被  告  蔡燕文


選任辯護人  廖顯頡律師
            高峯祈律師
上列上訴人等因毒品危害防制條例等案件，不服臺灣高雄地方法
院109年度訴字第390號，中華民國110年3月2日第一審判決（起
訴案號：臺灣高雄地方檢察署108年度偵字第15064號、第17284
號），提起上訴，本院判決如下：
    主  文
原判決關於乙○○幫助販賣第二級毒品部分及甲○○附表編號2至3（
即幫助販賣第一級毒品、違反藥事法）暨甲○○定執行刑部分均撤
銷。
乙○○犯幫助施用第二級毒品罪，處有期徒刑伍月，如易科罰金，
以新台幣壹仟元折算壹日。
甲○○犯附表編號2至3所示之罪，各處如附表編號2至3所示之刑（
含沒收）。
甲○○其他上訴駁回（即附表編號1部分）。
    事  實
一、甲○○明知海洛因及甲基安非他命係政府依據毒品危害防制條
    例所公告列管之第一、二級毒品，且安非他命類藥物業經行
    政院衛生福利部公告列為不准登記為藥品並禁止使用在案，
    係藥事法第22條第1項第1款規定之禁藥；乙○○則明知甲基安
    非他命係政府依據毒品危害防制條例所公告列管之第二級毒
    品，依法均不得販賣、轉讓、持有、施用，竟分別為下列犯
    行：
  ㈠丙○○於民國108年5月5日18時許，由中部開車南下至屏東縣林
    邊鄉探訪友人乙○○，並向乙○○表示有甲基安非他命需求，拜
    託乙○○幫其介紹藥頭，乙○○知悉丙○○有施用毒品惡習，仍受
    其請託，基於幫助丙○○施用第二級毒品甲基安非他命之犯意
    ，代為聯繫甲○○，並與丙○○各自駕車至甲○○位於高雄市○○區
    ○○街00○0號住處門口前等候，甲○○返家後，單獨與乙○○在該
    處2樓廚房內商談甲基安非他命交易事宜，並意圖營利，基
    於販賣第二級毒品甲基安非他命犯意，同日22時許，以新臺
    幣（下同）1萬5000元之價格，販賣毛重約30公克之甲基安
    非他命與丙○○以牟利。
  ㈡嗣丙○○於購入上開甲基安非他命後，又向甲○○探詢是否有海
    洛因毒品，經甲○○表示自身並無持有該毒品，然丙○○一直拜
    託其幫忙介紹藥頭，甲○○遂基於幫助丙○○施用第一級毒品海
    洛因之犯意，持用門號0000000000號行動電話連接網際網路
    後，以通訊軟體Facetime與綽號「黑龜」之不詳姓名友人聯
    繫，該綽號「黑龜」之人遂於當日晚上前來甲○○住處，並與
    丙○○2人在該處2樓後方廚房內洽談海洛因交易事宜，之後綽
    號「黑龜」之人以6萬元之價格販賣約18公克之海洛因予丙○○，交易完畢後即與丙○○、乙○○各自駕車離去。
  ㈢甲○○基於轉讓禁藥甲基安非他命之犯意，於108年7月21日某
    時，在高雄市○○區○○路0○0號租屋處內，無償轉讓不詳數量
    之甲基安非他命與石弼瑋（綽號：便當）施用1次。嗣為警
    於108年8月5日19時3分許，在高雄市○○區○○○路000號，扣得
    甲○○所有之iPhone 6 Plus行動電話1支（IMEI：0000000000
    00000號、門號0000000000號），始悉上情。
二、案經高雄市政府警察局苓雅分局報告臺灣高雄地方檢察署檢
    察官偵查起訴。
    理  由
壹、程序部分
一、刑事訴訟法第159條之2規定，被告以外之人於檢察事務官、
    司法警察（官）調查中所為之陳述，與審判中不符時，其先
    前之陳述具有較可信之特別情況，且為證明犯罪事實存否所
    必要者，得為證據。此傳聞法則例外之情形，必其陳述「與
    審判中不符」，且符合「具有較可信之特別情況」及「為證
    明犯罪事實存否所必要者」，始有其適用。而所稱「為證明
    犯罪事實存否所必要者」，係指就具體個案案情及相關卷證
    判斷，為發現實質真實目的，認為除該項審判外之陳述外，
    已無從再就同一供述者，取得與其上開審判外陳述之相同供
    述內容，如以其他證據代替，亦無從達到同一目的之情形而
    言（最高法院著有99年度台上字第5388號判決意旨可資參照
    ）。所謂「前後陳述不符」之要件，應就前後階段之陳述進
    行整體判斷，以決定其間是否具有實質性差異，惟無須針對
    全部陳述作比較，陳述之一部分有不符，或已忘記，亦屬之
    。所謂「與審判中不符」，係指該陳述之主要待證事實部分
    ，自身前後之供述有所不符，導致應為相異之認定，此並包
    括先前之陳述詳盡，於後簡略，甚至改稱忘記、不知道或有
    正當理由而拒絕陳述（如經許可之拒絕證言）等實質內容已
    有不符者在內。所謂「可信性」要件，則指其陳述與審判中
    之陳述為比較，就陳述時之外部狀況予以觀察，先前之陳述
    係在有其可信為真實之特別情況下所為者而言。此際應就前
    後陳述時之各種外部情況，如：㈠時間之間隔：陳述人先前
    陳述係於記憶猶新之情況下直接作成，一般與事實較接近、
    ㈡是否有意識之迴避：由於先前陳述時被告未在場，陳述人
    直接面對員警陳述較為坦然，事後於審判中對被告在場有所
    顧忌或同情，因而在被告面前較不願陳述不利被告之事實、
    ㈢受外力干擾：陳述人單獨面對司法警察（官）所為之陳述
    ，程度上較少會受到強暴、脅迫、詐欺或利誘、收買等外力
    影響，其陳述較趨近真實；惟倘被告在庭或有其他成員參與
    旁聽，陳述人可能會本能作出迴避對被告不利之證述，或因
    不想生事乃虛構事實、㈣事後串謀：目擊證人對司法警察（
    官）所描述目睹之情形，因較無時間或動機去編造事實，客
    觀上較難認與被告有勾串情事，其陳述較具有可信性；惟事
    後因特殊關係，雙方可能因串謀而統一口徑，或因情事變更
    而使敵對關係轉為友好關係等情形，其陳述即易偏離事實而
    較不可信。至所謂「必要性」要件，乃指就具體個案案情及
    相關證據予以判斷，其主要待證事實之存在或不存在，已無
    從再從同一供述者取得與先前相同之陳述內容，縱以其他證
    據替代，亦無由達到同一目的之情形（最高法院99年度台上
    字第2835號、96年度台上字第4365號判決意旨參照）。經查
    ：本案被告乙○○之辯護人爭執證人即共同被告甲○○、證人丙○○警詢陳述之證據能力，惟甲○○、丙○○就被告乙○○是否參與
    犯罪事實一㈠所示之犯行，於法院審理時結證之內容，核與
    渠等於警詢時所述有不相符之情形（詳下述）。審酌甲○○、
    丙○○均為智慮成熟之成年人，於警詢時之陳述較接近案發時
    間，當時記憶較為深刻，可立即反應所知，不致因時隔日久
    而遺忘案情，且依當時之情狀，應較無考量利害後而為誇張
    或保留陳述之可能，亦較無來自被告乙○○或他人之壓力，而
    為虛偽不實之陳述，或事後串謀而故為迴護被告乙○○之機會
    ；反觀渠等於審理作證時，或因被告乙○○同時在場，致生壓
    力進而迴護被告乙○○，或於利害衡量後選擇避重就輕答覆，
    足認渠等於審理時陳述與警詢不符部分，以先前警詢時之陳
    述，客觀上應具有較可信之特別情況，亦為證明本案犯罪事
    實存否所必要，應有證據能力。
二、按被告以外之人於審判外之陳述，雖不符刑事訴訟法第159
    條之1至第159條之4之規定，而經當事人於審判程序同意作
    為證據，法院審酌該言詞陳述或書面陳述作成時之情況，認
    為適當者，亦得為證據；當事人、代理人或辯護人於法院調
    查證據時，知有第159條第1項不得為證據之情形，而未於言
    詞辯論終結前聲明異議者，視為有前項之同意，刑事訴訟法
    第159條之5定有明文。查本院用以認定犯罪事實存否之各項
    證據資料，其中分別屬於被告等2人以外之人於審判外之言
    詞、書面陳述，雖係傳聞證據，然除前揭所述外，被告等2
    人及渠等之辯護人均表示同意有證據能力，復據本院於審理
    之調查證據程序逐一提示並告以要旨，檢察官、被告等2人
    及渠等之辯護人均未爭執上開證據之證據能力，且於言詞辯
    論終結前亦未聲明異議，本院審酌此等證據資料作成時之情
    況，核無違法不當之瑕疵，亦無其他違反法定程序取證之情
    形，且與待證事實具有關連性，以之作為本案之證據亦屬適
    當，應有證據能力。
三、至於被告乙○○、辯護人爭執同案被告甲○○偵查筆錄，  認未
    經具結，無證據能力云云；然查：刑事訴訟法第159條之5所
    定傳聞之例外，乃藉由當事人「同意」之處分訴訟行為與法
    院之介入審查其適當性要件，將原不得為證據之傳聞證據，
    賦予其證據能力。倘當事人已明示同意某傳聞證據作為證據
    ，並經法院審查具備適當性之要件，且經踐行法定調查程序
    ，即無容許當事人撤回同意或再行爭執其證據能力之理，以
    維訴訟程序之安定性、確實性與迅速性。此一同意之效力，
    既因當事人積極行使處分權，經法院認為適當且無許其撤回
    或更行爭執追復之情形，即告確定；縱使上訴至第二審或判
    決經上級審法院撤銷發回更審，仍不失其效力。本件被告乙○○於原審，與原審辯護人對共同被告甲○○偵查未經具結之筆
    錄，均表示同意具有證據能力，且於原審調查證據完畢前皆
    未對此有何爭執，嗣於本院始爭執之，然未見原
    審許其撤回或更行爭執追復之情形，則其於原審積極同意之
    處分權行使，已具有確定效力，被告乙○○及其辯護人於原審
    陳稱:甲○○之偵訊僅回答「是的」二字，不足以證明被告乙○○犯罪，依其主張係對證明力而非證據能力有爭執，是其於
    本院始行爭執證據能力，應不具撤回同意之效果。其等否認
    甲○○偵查筆錄之證據能力，並無足取。 
貳、實體部分
一、上訴人即被告甲○○、乙○○（下稱被告甲○○、乙○○）犯罪事實
    一㈠部分：
  ㈠、前揭犯行，業經被告甲○○於偵訊、原審、本院時均坦承不
      諱，並經證人丙○○於警詢、偵訊時證述明確（警二卷第18
      3至187頁、偵一卷第117至119頁），復有指認犯罪嫌疑人
      紀錄表（警二卷第188至190頁）、扣案物品照片（警二卷
      第192至193頁）、臺中市政府警察局刑事警察大隊委託鑑
      驗尿液代號與真實姓名對照表（原審一卷第55頁）、詮昕
      科技股份有限公司中心108年5月28日第00000000號濫用藥
      物尿液檢驗報告（原審訴一卷第57頁）、臺中市政府警察
      局刑事警察大隊108年5月7日在彰化縣○○鄉○○村○○路000號
      執行之搜索扣押筆錄暨扣押物品目錄表（【原審108訴290
      5】偵三卷第57至61頁）、扣押物品照片（【原審108訴29
      05】偵三卷第75至77頁、偵四卷第405頁）、法務部調查
      局濫用藥物實驗室108年6月4日調科壹字第10823011590號
      鑑定書（【原審108訴2905】偵三卷第121頁）等在卷可稽
      ，足見被告甲○○之任意性自白與事實相符，則被告甲○○前
      揭犯行，堪以認定。按甲基安非他命係毒品危害防制條例
      第2條第2項第2款所定之第二級毒品，不得販賣。又販賣
      毒品係違法行為，非可公然為之，且有其獨特之販售通路
      及管道，復無一定之公定價格，容易增減分裝份量，是其
      各次買賣之價格，當亦各有差異，或隨供需雙方之資力、
      關係之深淺、需求之數量、貨源之充裕與否、販賣者對於
      資金之需求程度如何即殷切與否，以及政府查緝之態度，
      為各種不同之風險評估，而為機動性之調整，是其價格標
      準，自非一成不變，且販賣者從各種「價差」、「量差」
      或「純度」謀取利潤方式，亦有差異，然其所圖利益之非
      法販賣行為目的，則屬相同，並無二致。況依一般民眾普
      遍認知，毒品價格非低、取得不易，且毒品之非法交易，
      向為政府查禁森嚴且重罰不寬貸，衡諸常情，倘非有利可
      圖，殊無甘冒持有毒品遭查獲、重罰之極大風險之理。審
      諸被告甲○○與丙○○間，無特殊情誼或至親關係，茍無任何
      利益可得，實無甘冒風險，將毒品無償交付之理，足見被
      告甲○○販賣甲基安非他命予丙○○之犯行，係基於營利之意
      圖無訛。
  ㈡、訊據被告乙○○固坦承甲○○與丙○○素昧平生，且被告乙○○於
      前揭時間，帶丙○○至甲○○住處之事實，惟否認有何前揭幫
      助施用第二級毒品犯行，辯稱：因丙○○來屏東縣林邊鄉找
      我玩，之後丙○○要回臺中，剛好我要找被告甲○○推銷化妝
      品，男生也可以用化妝品，因丙○○之女友丁○○小產，身體
      不適，說要休息，故我帶丙○○及丁○○至被告甲○○住處，我
      不知丙○○去該處是要交易毒品，我也沒事先跟被告甲○○約
      好云云；惟按證人之陳述有部分前後不符，或相互間有所
      歧異時，究以何者為可採，法院原得本其自由心證予以斟
      酌，非謂一有不符或矛盾，即應認其全部均為不可採信，
      苟其基本事實之陳述，若果與真實性無礙時，則仍非不得
      予以採信。
　 1、查證人丙○○於警詢時證稱：因我拜託朋友即屏東縣○○鄉○
      號「大塊仔」之人（指被告乙○○），幫我介紹認識高雄綽
      號「兄阿」之人（指被告甲○○），以便購買甲基安非他命
      ，經「大塊仔」與「兄阿」以iPhone行動電話之Facetime
      聯絡後，於108年5月5日18時許，我們各自開車，我跟在
      「大塊仔」後面，由「大塊仔」帶我去「兄阿」住處，當
      時我跟「大塊仔」先到「兄阿」住處門口等他，見「兄阿
      」被朋友開車載回後，我們才一起上樓，在該住處2樓後
      面廚房，我以1萬5000元之代價，向「兄阿」購買甲基安
      非他命約30公克等語（警二卷第183至187頁），其於偵訊
      時具結稱：被告乙○○住在屏東林邊，於108年5月5日，我
      去找被告乙○○玩，因我女友丁○○小產身體不適，要找地方
      休息，被告乙○○帶我跟丁○○至高雄三多路附近之「兄阿」
      住處休息，我向「兄阿」購買1萬5000元之甲基安非他命
      ，1萬5000元我交給「兄阿」，先前我不曾至「兄阿」住
      處，也不曾向「兄阿」買過毒品等語（偵卷第119頁），
      其於原審審理時結稱：我與被告乙○○在監執行認識已幾十
      年，於108年5月5日，我與丁○○至屏東林邊找被告乙○○吃
      飯，之後找被告乙○○去高雄玩，丁○○在高雄時說身體不適
      ，因汽車旅館會檢查，我是有吃藥（指施用毒品）的人不
      方便，故我跟被告乙○○說麻煩看附近有沒有朋友，被告乙○○就帶我跟丁○○去甲○○住處，但被告乙○○沒介紹我跟甲○○
      購買毒品，我在甲○○住處外等候，之後甲○○跟他朋友一起
      過來，當時我毒癮犯了，身上沒有帶藥，才向甲○○之朋友
      購買甲基安非他命，之前我不認識甲○○，在甲○○住處2樓
      廚房，我詢問甲○○的朋友能否幫我處理一下，我向甲○○的
      朋友取得甲基安非他命，並把錢直接交給甲○○的朋友，甲○○沒經手，應不在場，被告乙○○帶我去找甲○○前，不知我
      要向甲○○購買毒品等語（原審訴一卷第262至289頁）；又
      證人即共同被告甲○○於警詢時證稱：被告乙○○曾帶2、3個
      朋友到我戶籍地找我，被告乙○○帶他朋友到我住處，是要
      我幫他找藥頭等語（警二卷第45至46頁），於偵訊時陳稱
      ：被告乙○○帶丙○○過來，丙○○雖跟我不認識，我仍與丙○○
      交易毒品，被告乙○○帶丙○○來找我前，被告乙○○知悉丙○○
      要跟我交易毒品等語（他一卷第172頁），其於原審審理
      時證稱：跟被告乙○○認識時，我都說我是晚上10點後才會
      在家，所以那天「黑龜」開車載我回家時，我看到他們嚇
      一跳，被告乙○○說剛好我們有共同朋友在屏監，寫信過來
      ，並帶些產品要我捧場，被告乙○○說他朋友（指丙○○）要
      回臺中，吃完飯到我那邊休息一下等語（原審訴二卷第93
      至94頁），依證人丙○○於警詢、偵查所述，其因有毒品需
      求，又不認識藥頭，乃拜託被告乙○○，由乙○○引領其至甲○○住處，顯然丙○○是因為有乙○○之幫忙，其因而能與甲○○
      結識而有獲取毒品甲基安非他命之管道；乙○○之引薦，顯
      有助於丙○○之取得毒品，是乙○○有幫助丙○○持有或施用毒
      品犯行，自可認定。至於丙○○其雖於偵訊時，就其向甲○○
      購買甲基安非他命一事與警詢所述相同，惟就前往甲○○住
      處之原因，改稱因丁○○身體不適要找地方休息云云，其於
      原審審理時則證稱係因丁○○身體不適，始至甲○○住處休息
      外，復改稱係向被告甲○○之友人而非甲○○購買甲基安非他
      命云云，惟參以甲○○就販賣第二級毒品甲基安非他命予丙○○之犯行業已自始坦承不諱，核與丙○○於警詢及偵訊時之
      證述內容相符，況丙○○於原審審理時亦陳稱：當時所講跟
      現在有的想不起來了，因我有一段都空白等語（原審訴一
      卷第269頁），足見證人丙○○於原審審理作證時，因時間
      久遠致記憶模糊，其證詞與警詢所述有所不符，應以其警
      詢所述較為可採。乙○○否認有幫助他人施用第二級毒品犯
      行，辯稱帶丙○○去甲○○家是因為丙○○女友需要找一個地方
      休息以及正好帶化妝品、保養品去甲○○那邊推銷云云，與
      前述證人所述均不相符，而無足採。
　 2、被告乙○○辯稱：我去找甲○○推銷化妝品，丁○○剛好身體不
      適，我說你們順便去那邊休息，我要去找甲○○前，事先未
      與甲○○聯繫，我本來就知道甲○○住處，自己開車過去找他
      ，我抵達時，甲○○剛好不在家，我們先在外面等候云云，
      證人丁○○於原審審理時證稱：於案發當天，我跟丙○○來高
      雄玩，後來我因小產，人不舒服，我跟丙○○走，就去被告
      乙○○朋友即甲○○住處休息，因當時我很不舒服，忘記是否
      有等待甲○○回家，抑或直接按門鈴進去，本來我與丙○○有
      去樓上，因我不舒服，丙○○叫我下樓休息，我在一樓沙發
      休息，不清楚丙○○在做什麼，被告乙○○當時也在樓下，我
      閉眼休息，不確定被告乙○○是否全程在旁，也不知是否有
      他人進去等語（原審訴一卷第290至303頁），依被告乙○○
      及證人丁○○前揭所陳，與證人丙○○於偵訊時、甲○○於原審
      審理時之證述，均稱因丁○○身體不適，始臨時前往甲○○住
      處休憩，惟證人丙○○於警詢時陳稱：我女友丁○○跟我一起
      到高雄，但丁○○沒進入「兄阿」家中，當時她在車內等語
      （警二卷第185頁），且丙○○於警詢時未提及丁○○有何身
      體不適之情，則丁○○前揭所述已非無疑。況被告乙○○於原
      審審理時陳稱：我們到的時候，甲○○剛好不在家，我們先
      在外面等甲○○回來，事前我們都沒電話聯繫，在我帶朋友
      去甲○○住處前，甲○○都不知道這件事云云（原審訴二卷第
      78頁），證人甲○○於原審審理時亦證稱：我與被告乙○○沒
      事先約時間，我跟被告乙○○認識時，我都說我是晚上10點
      後才會在家，所以那天我看到他們嚇一跳等語（原審訴二
      卷第93頁），足見被告乙○○與丙○○至甲○○住處時，甲○○原
      未在家，經等候些許時間後，甲○○始返家，惟丁○○若因身
      體不適急需休憩，被告乙○○及丙○○豈有不知甲○○何時返家
      ，即在甲○○住處門口空等之理，足證渠等所稱因丁○○身體
      不適，要找地方休息，始至甲○○住處云云，不足採信。被
      告乙○○為便利丙○○取得甲基安非他命，因而帶其到甲○○住
      處，甲○○亦確實有販賣甲基安非他命予丙○○，又無證據認
      定丙○○取得上開毒品是存有販賣或轉讓之其他意圖，是被
      告乙○○應僅構成幫助他人施用第二級毒品犯行。至於被告
      乙○○及其辯護人於本院辯稱:甲○○製作警詢筆錄時因血壓
      升高未施打胰島素，意識狀況不佳，所以甲○○警詢筆錄不
      能作為不利於被告乙○○之憑據云云，然甲○○不僅於警詢時
      陳述:108年5月5日乙○○有帶丙○○到其住處，於同日製作偵
      查筆錄時亦為同上之供述，更對乙○○、甲○○指證其販賣毒
      品一事加以反駁，指出乙○○風評很差以毒品控制女性，且
      承認自己確實有販賣更多更高金額之毒品予丙○○等等，足
      見其意識清楚，並無隨意回答之情形，被告乙○○及其辯護
      人主張甲○○警詢之陳述不得作為不利於被告乙○○之依據云
      云，無從憑採。
  ㈢、公訴意旨固認為被告乙○○上開所為應構成毒品危害防制條
      例第4條第2項之販賣第二級毒品罪之幫助犯；按行為人有
      無營利之意圖，乃販賣毒品與轉讓毒品、為他人購買毒品
      而幫助施用毒品等犯罪之主要分野，亦為各該犯罪異其刑
      罰輕重之評價原因。單純意在便利、助益施用而基於與施
      用者間之意思聯絡，為施用者聯繫或代購毒品之情形，僅
      屬幫助施用，若意圖營利，而基於與販售者間之犯意聯絡
      ，代為交付毒品予施用者或代為聯繫施用者磋商毒品之數
      量、種類、價金者，始有共同販賣可言。而認定行為人是
      否有營利之意圖，當可供需者間接洽之情形、該交易如何
      起始、商議、達成合意，並勞費及風險之承擔等客觀情狀
      ，以為判斷之所據。本案依共同被告甲○○與證人丙○○之警
      詢、偵查供述可知，被告乙○○受施用毒品者丙○○之委託，
      聯絡藥頭甲○○，並帶丙○○前往藥頭甲○○住處，乙○○僅從事
      帶丙○○前往認識藥頭甲○○一事而已，其餘關於代為交付價
      金或代為移轉毒品或代為洽商搓合交易細節等等，均付之
      闕如；而販毒之主觀上營利意圖，係販賣毒品罪成立要件
      ，需經嚴格證明；縱經購毒之證人指證，除須該販賣營利
      之指證須無憑信性之瑕疵，尚須有補強證據擔保，始能謂
      已為嚴格之證明。本案綜合上開各情，丙○○與甲○○之間毒
      品往來之態樣，雖係透過乙○○幫忙找尋賣家，然一旦尋到
      賣家之後，接下來均由買家丙○○主動向賣家甲○○表示其需
      要之毒品種類、數量、並磋商金額，乙○○並無詢問、了解
      、介入該二人之交易內容，更無在旁監督、旁聽，且縱毒
      品買賣具高危險性一旦遭查獲罪責不小，然就乙○○而言，
      其僅是開車帶同丙○○前往拜訪甲○○而已，並無所謂之甘冒
      遭警查緝之風險，耗費時間、精力，向上游藥頭取得甲基
      安非他命轉交或向買家取得交易價金而轉交藥頭之情形，
      其既無接觸買賣價金與毒品標的，實難認定係基於營利意
      圖而為；綜上，被告乙○○既係出於替證人丙○○找尋甲基安
      非他命之賣家，係出於便利、助益證人丙○○施用毒品之目
      的，被告乙○○既與丙○○熟識，同為獄中友人已認識數十年
      ，則基此願意為證人丙○○奔波帶其前往藥頭住處，讓其有
      購得毒品施用解癮之機會，實與常情無違，本件復查無證
      據證明被告乙○○有藉此從中營利之意圖或有為甲○○之利益
      著想，並助益其販毒營利之意圖與舉動，亦無證據可認乙○○知悉丙○○購買之甲基安非他命毒品數量純質淨重逾20公
      克或丙○○除供己施用外尚有其他轉讓或販賣意圖，是應認
      其成立幫助證人丙○○施用第二級毒品之罪，而非販賣或轉
      讓毒品或幫助持有甲基安非他命純質淨重逾20公克罪，公
      訴人認被告乙○○上開所為係涉犯幫助販賣第二級毒品罪，
      容有未洽。
  ㈣、檢察官起訴又認被告乙○○聯繫被告甲○○及引領丙○○至被告甲○○住處後，經甲○○聯繫「黑龜」攜帶海洛因至上址，由「黑龜」以6萬元之代價，販售毛重18公克之海洛因與丙○○以牟利。被告乙○○此部分亦涉犯刑法第30條第1項前段、毒品危害防制條例第4條第1項之幫助販賣第一級毒品罪嫌云云。查本案此部分由丙○○整體取得毒品過程觀之，係被告乙○○事先聯繫甲○○，並帶領丙○○至甲○○住處，待甲○○返家後，丙○○始向甲○○購買甲基安非他命，已如前述，而本案依罪疑唯輕原則，僅能認定甲○○透由Facetime聯絡綽號「黑龜」之人，綽號「黑龜」之人前往甲○○住處與丙○○會面後，二人始談論海洛因之買賣細節，衡以被告甲○○於審理時陳稱：「黑龜」先載我回家後，因丙○○說他藥癮犯了，人不舒服，問我有沒有海洛因，我說沒有，我沒有吃，丙○○說他一趟路要回去臺中，叫我幫忙一下，我說我聯絡朋友看看，你自己跟他談，我才又用Facetime打電話給「黑龜」，叫他來一趟，我朋友要找他，後來「黑龜」跟我說他們有完成交易等語（原審訴二卷第95至97頁、第147至148頁），足見被告乙○○透過帶丙○○到甲○○住處介紹二人認識，因而幫助丙○○完成購得甲基安非他命之目的，經丙○○當場「再另行表示」有購買海洛因之意願後，甲○○始透由Facetime與「黑龜」聯繫，否則甲○○與「黑龜」偕同返回甲○○住處後，丙○○即可同時向「黑龜」購買海洛因，足證被告乙○○事前並不知丙○○尚有購買海洛因之念頭，是公訴人認被告乙○○上開所為同時涉犯幫助販賣第一級毒品罪，即有未洽。
二、被告甲○○如犯罪事實一㈡部分：
  ㈠、被告甲○○前揭犯行，已據其於偵訊時陳稱:乙○○帶人  （指
      丙○○），我有介紹朋友「黑龜」跟他等語（他一卷 第172
      頁），足見被告甲○○於偵查時，對其幫助丙○○購買海洛因
      毒品一事，已供述明確，其復於原審審理時陳稱：「黑龜
      」先載我回家，後來我用門號0000000000號行動電話，打
      Facetime電話給他，叫他來一趟，說我朋友要找他，我坦
      承幫助丙○○施用海洛因之犯行等語（原審訴二卷第76、14
      6至148頁），於本院則稱:是丙○○一直盧一直盧（即一直
      拜託）我等語（本院卷第346頁）；依被告甲○○前揭供述
      內容，足見被告甲○○於偵訊及審理時業已自白幫助施用第
      一級毒品罪，又此部分亦經證人丙○○於偵訊及原審審理時
      證述明確（偵一卷第119頁、原審訴一卷第270頁），復有
      指認犯罪嫌疑人紀錄表（警二卷第188至190頁）、臺中市
      政府警察局刑事警察大隊委託鑑驗尿液代號與真實姓名對
      照表（原審訴一卷第55頁）、詮昕科技股份有限公司中心
      108年5月28日第00000000號濫用藥物尿液檢驗報告（原審
      訴一卷第57頁）、臺中市政府警察局刑事警察大隊108年5
      月7日在彰化縣○○鄉○○村○○路000號執行之搜索扣押筆錄、
      扣押物品目錄表暨扣案物品照片（【原審108訴2905】偵
      三卷第57至61頁、第75至77頁）、法務部調查局濫用藥物
      實驗室108年6月4日調科壹字第10823011590號鑑定書（【
      原審108訴2905】偵三卷第121頁）等在卷可稽，被告甲○○
      因受丙○○之請託，透由Facetime聯絡綽號「黑龜」之人，
      助益丙○○有機會向綽號「黑龜」之人探詢是否有海洛因可
      以販售並於與綽號「黑龜」之人洽商後，得其同意販售而
      購得海洛因，被告甲○○幫助丙○○施用海洛因毒品之自白，
      核與事實相符，應堪採信。　　　　
  ㈡、公訴意旨固認為被告甲○○上開所為應構成毒品危害防制條
      例第4 條第1項之販賣第一級毒品罪云云；查刑法上所謂
      販賣行為，係指以營利為目的，有償轉讓，將商品出售之
      行為。參與事前買賣之磋商行為，屬販賣構成要件行為，
      固勿論矣，即參與交付買賣標的物，及收取價金之行為，
      揆之民法第348條、第367條關於出賣人、買受人義務之規
      定，亦屬販賣構成要件之行為。至其餘如單純提供買賣聯
      絡、交通工具運輸、買賣標的物之分（包）裝、提領、搬
      運及價錢、數量計算、會計或提供售後服務等輔助買賣成
      立或完成之行為，均屬販賣構成要件以外之行為（最高法
      院102年度台上字第2255號判決參照）。又為販毒者與購
      毒者居間聯繫，使雙方完成毒品交易，因行為人主觀上，
      究與販售者抑或買受人間有意思聯絡，而異其行為責任，
      單純意在便利、助益施用而基於與施用者間之意思聯絡，
      為施用者聯繫販售者之情形，僅屬幫助施用；若基於與販
      售者間之犯意聯絡，代為聯繫買受人，便利販售者完成交
      易，則為幫助販賣，二者之辨，主要在於行為人主觀上究
      係為販售者之販賣行為抑或買受人之買受行為施以助力。
      另是否成立販賣毒品罪，應視行為人有無營利之意圖及其
      與毒品買賣雙方間之情誼、交易發動存在於買賣何方等客
      觀情狀，加以判斷之。證人丙○○於警詢時陳稱：我於108
      年5月5日21時30分至22時許，至「兄阿」住處，以6萬元
      向「兄阿」購買18公克之海洛因等語（警二卷第184至185
      頁），其於偵訊時改稱：海洛因係「兄阿」聯絡其他人拿
      過來的，海洛因的6萬元，我是交給「兄阿」叫來的那個
      人，我直接跟對方交易等語（偵一卷第119頁），其於原
      審審理時證稱：我在被告甲○○住處2樓廚房，向被告甲○○
      朋友說要買海洛因，我把購買海洛因的錢，交給被告甲○○
      朋友，也直接從被告甲○○朋友處拿海洛因，當時被告甲○○
      應不在場等語（原審訴二卷第267、269至270頁），依證
      人丙○○前揭證詞，丙○○就其購買海洛因之對象為何，證詞
      前後不一，又被告甲○○於警詢時否認有何前揭犯行，其於
      偵訊時經檢察官詢問「丙○○跟你交易海洛因18公克6萬元
      、安非他命30公克1萬5千元，意見？」，被告甲○○僅表示
      「沒有」（他一卷第172至173頁），惟被告甲○○「沒有意
      見」尚難與坦承不諱等同視之，被告甲○○之辯護人亦表示
      此「沒有意見」，係指丙○○在被告甲○○住處交易毒品沒意
      見，非指「甲○○有販賣海洛因給丙○○」沒意見（原審訴二
      卷第153頁），參以檢察官未就被告甲○○販賣海洛因與丙○○之過程，偵訊交易細節以為佐證，是顯難單以丙○○前後
      不一之證詞而認定被告甲○○係本案海洛因毒品之賣家；是
      本案此部分之證據僅能認定被告甲○○係因丙○○有購買海洛
      因毒品之需求，其又不認識海洛因毒品藥頭，乃一直請託
      甲○○幫忙代為介紹，甲○○僅係基於情誼而幫丙○○聯絡藥頭
      到其住處，並未藉此機會向丙○○分取毒品吸食或賺取價差
      等利益；檢察官此部分起訴之舉證是否已足認定被告甲○○
      與丙○○或藥頭間並無特殊情誼，且除意圖營利外，別無其
      他幫助丙○○購買海洛因的原因？顯非無疑；丙○○固然確實
      是因為向甲○○請託後，得其幫助而有與綽號「黑龜」之藥
      頭會面之機會，利用該機會與綽號「黑龜」之藥頭洽商，
      二人對於毒品之種類、數量、品質、價金買賣意思一致後
      ，丙○○始購得所需之海洛因，被告甲○○於丙○○與綽號「黑
      龜」之人洽談中，並無任何基於毒品賣家「黑龜」之人之
      立場而與買家丙○○還價、居間搓合或提供任何輔助行為，
      以便利、助益藥頭販賣毒品，更無任何事後從藥頭處取得
      任何代價或報酬；而丙○○因得被告甲○○之幫助，始能與綽
      號「黑龜」之藥頭有會面並進一步磋商成功買得所需海洛
      因毒品，是僅能認定被告甲○○係基於幫助丙○○施用毒品，
      被告甲○○之幫助行為與丙○○果真可以因而購得毒品，自具
      關聯性。被告甲○○與丙○○固無過往情誼，然丙○○既係乙○○
      之友人，由乙○○帶至其住所，而朋友之朋友亦非毫無任何
      瓜葛之路人，況施用毒品之人對毒品渴望之心，被告甲○○
      應能理解，其因丙○○一直拜託下而無償幫忙找尋藥頭，亦
      非難以想像。且若被告甲○○如真有販賣營利或幫助販賣之
      意，其大可逕向上游藥頭取得毒品後，再攜回轉售即可，
      又何需聯絡藥頭，讓藥頭自行來到交易地點，自行處理買
      賣之磋商事宜，況該二人能否磋商成功完成交易亦非甲○○
      所能掌控；是僅能認被告甲○○係受請託幫忙找海洛因藥頭
      ，而出於幫忙施用者之意，並非意在幫忙販毒者販毒牟利
      ，本次海洛因毒品交易當事人應係藥頭「黑龜」之人與丙○○無疑。綜上，本件交易關於買賣毒品種類、數量、價格
      之決定，皆由藥頭綽號「黑龜」之人與丙○○商量議定，後
      續交貨及交付價金，亦與被告甲○○無關，被告甲○○僅有在
      買賣成立前幫忙聯繫藥頭綽號「黑龜」之人至其住處，無
      其他證據顯示，被告甲○○事前與綽號「黑龜」之人有犯意
      聯絡，且被告甲○○幫忙聯繫之舉，並非販賣毒品構成要件
      以內之行為，顯難認定被告為販賣海洛因之共同正犯，又
      因無證據可認甲○○知悉丙○○購買之海洛因數量是否純質淨
      重逾10公克或丙○○除供己施用外有其他轉讓或販賣意圖，
      是應認被告甲○○此部分係成立幫助證人丙○○施用第一級毒
      品罪，而非販賣或轉讓毒品或幫助持有海洛因純質淨重逾
      10公克之罪；公訴人認被告甲○○上開所為係涉犯販賣第一
      級毒品罪，容有未洽。
三、被告甲○○如犯罪事實一㈢部分：
　　前揭犯行，業據被告甲○○於警詢、偵訊、原審、本院時均坦
    承不諱，並經證人石弼瑋於警詢及偵訊時證述明確（警二卷
    第205至206頁、他一卷第162至163頁），復有高雄市政府警
    察局刑事警察大隊偵五隊14分隊108年度偵辦毒品案件尿液
    採證代碼對照表（他二卷第139頁）、正修科技大學超微量
    研究科技中心108年8月26日第R00-0000-000號尿液檢驗報告
    （原審訴一卷第51頁）等在卷可稽，被告甲○○前揭犯行，洵
    堪認定。
四、綜上，本件事證明確，被告二人前揭犯行已臻明確，均應依
    法論科。
五、論罪科刑
  ㈠新舊法比較
    ⒈按行為後法律有變更者，適用行為時之法律，但行為後之
      法律有利於行為人者，適用最有利於行為人之法律，刑法
      第2條第1項定有明文。又按比較新舊法時，應就罪刑有關
      之一切情形，比較其全部之結果，而為整個之適用，不能
      割裂而分別適用有利益之條文（最高法院27年上字第2615
      號判例【現效力與判決同】意旨可資參照）。又關於法律
      變更之比較適用原則，於比較時應就罪刑有關之共犯、未
      遂犯、想像競合犯、牽連犯、連續犯、結合犯，以及累犯
      加重、自首減輕暨其他法定加減原因（如身分加減）與加
      減比例等一切情形，本於統一性及整體性原則，綜其全部
      罪刑之結果而為比較（最高法院95年5月23日刑事庭第8次
      會議決議可資參照）。
    ⒉被告甲○○行為後，毒品危害防制條例第4條第2項、第17條
      第2項業經立法院修正，並由總統於109年1月15日以總統
      華總一義字第10900004091號令公布施行，於同年7月15日
      生效。茲比較新舊法如下：
      ⑴修正前毒品危害防制條例第4條第2項係規定：「製造、
        運輸、販賣第二級毒品者，處無期徒刑或7年以上有期
        徒刑，得併科新臺幣1,000萬元以下罰金。」；修正後
        則規定：「製造、運輸、販賣第二級毒品者，處無期徒
        刑或10年以上有期徒刑，得併科新臺幣1,500萬元以下
        罰金。」，是經比較新舊法結果，此部分以修正前規定
        有利於被告。
      ⑵修正前毒品危害防制條例第17條第2項規定：「犯第4條
        至第8條之罪於偵查及審判中均自白者，減輕其刑。」
        ；修正後則規定：「犯第4條至第8條之罪於偵查及歷次
        審判中均自白者，減輕其刑。」，而本案被告甲○○就轉
        讓與販賣甲基安非他命前揭犯行於偵查、原審、本院中
        均自白犯罪，是經比較新舊法結果，對被告甲○○並無不
        利。
      ⑶綜合比較結果，以修正前規定較有利於被告，依上開說
        明，應一體適用109年1月15日修正前之毒品危害防制條
        例規定。
  ㈡次按，甲基安非他命不僅屬毒品危害防制條例第2條第2項第2
    款規定之第二級毒品，未經許可不得持有、販賣、轉讓，同
    時亦列屬管制藥品管理條例第3條所稱之管制藥品，且列屬
    藥事法第22條第1項第1款所稱經行政院衛生署明令公告禁止
    製造、調劑、輸入、輸出、販賣或陳列之毒害藥品之禁藥。
    又明知為禁藥而轉讓者，藥事法第83條第1項亦定有處罰明
    文。故行為人明知甲基安非他命為禁藥而轉讓予他人者，除
    成立毒品危害防制條例第8條第2項之轉讓第二級毒品罪外，
    亦構成藥事法第83條第1項之轉讓禁藥罪，此係屬同一犯罪
    行為而同時有2種法律可資處罰之法條（規）競合情形，應
    依「重法優於輕法」、「後法優於前法」等法理，擇一處斷
    。查本案被告甲○○所轉讓第二級毒品禁藥甲基安非他命與石
    弼瑋之數量，無證據證明已達於行政院依毒品危害防制條例
    第8條第6項所頒訂於98年11月20日施行之「轉讓持有毒品加
    重其刑之數量標準修正條文」第2條第1項第2款所定之規定
    ，自無依該項規定加重被告其刑之適用，且石弼瑋於案發時
    並非係未滿18歲之少年，有其年籍資料在卷足稽（警二卷第
    202頁），被告甲○○轉讓甲基安非他命部分，亦無毒品危害
    防制條例第9條第1項成年人故意對未成年人犯罪加重其刑規
    定之適用。因藥事法第83條第1項之罪之法定本刑為「7年以
    下有期徒刑，得併科新臺幣5000萬元以下罰金」，較毒品危
    害防制條例第8條第2項之罪之法定本刑「6月以上5年以下有
    期徒刑，得併科新臺幣70萬元以下罰金」為重，且藥事法為
    毒品危害防制條例第8條第2項之後法，依「重法優於輕法」
    、「後法優於前法」之法理，被告甲○○轉讓甲基安非他命之
    行為，應優先適用藥事法第83條第1項規定處斷。
  ㈢核被告甲○○如犯罪事實一㈠所為，係犯修正前毒品危害防制條
    例第4條第2項之販賣第二級毒品罪；如犯罪事實一㈡所為，
    係犯刑法第30條第1項前段、毒品危害防制條例第10條第1項
    之幫助施用第一級毒品罪；如犯罪事實一㈢所為，係犯藥事
    法第83條第1項之轉讓禁藥罪。被告乙○○如犯罪事實一㈠所為
    ，係犯刑法第30條第1項前段、毒品危害防制條例第10條第2
    項之幫助施用第二級毒品罪。被告甲○○販賣前持有甲基安非
    他命之低度行為，應為販賣之高度行為所吸收，不另論罪。
    被告甲○○所犯上開各罪，犯意各別，行為互殊，應予分論併
    罰。被告甲○○幫助施用第一級毒品及被告乙○○幫助施用第二
    級毒品部分，均為幫助犯，犯罪較為輕微，爰各依刑法第30
    條第2 項規定，按正犯之刑減輕之。公訴意旨認被告乙○○涉
    犯幫助販賣第二級毒品罪及被告甲○○涉犯販賣第一級毒品罪
    ，起訴法條容有未洽，惟其起訴之犯罪事實，與本院認定之
    基本社會事實同一，爰依法變更起訴法條。至於公訴意旨另
    認：被告乙○○基於幫助甲○○販賣第一級毒品海洛因之犯意，
    即聯繫被告甲○○及引領丙○○至被告甲○○住處後，經甲○○聯繫
    「黑龜」攜帶海洛因至上址，由「黑龜」以6萬元之代價，
    販售毛重18公克之海洛因與丙○○以牟利。此部分涉犯刑法第
    30條第1項前段、毒品危害防制條例第4條第1項之幫助販賣
    第一級毒品罪嫌云云。被告乙○○自始否認之，而衡以被告甲○○於原審審理時陳稱：「黑龜」先載我回家後，因丙○○說藥
    癮犯了，人不舒服，問我有沒有海洛因，我說沒有，我沒有
    吃，丙○○說他一趟路要回去臺中，叫我幫忙一下，我說我聯
    絡朋友看看，你自己跟他談，後來「黑龜」跟我說他們有完
    成交易等語（原審訴二卷第95至97頁、第147至148頁），均
    已如前述，足見是甲○○與丙○○交易甲基安非他命完畢後，經
    丙○○當場另行表示有購買海洛因之意願後，甲○○始透由Face
    time與「黑龜」聯繫，足證被告乙○○事前並不知丙○○會另行
    起意欲購買海洛因以及甲○○會聯絡海洛因藥頭前來，是此部
    分本應為無罪之諭知，但此部分與本院變更起訴法條後之犯
    罪事實一㈠之犯行，有裁判上一罪關係，不另為無罪之諭知
    。
  ㈣刑之減輕事由
    ⒈毒品危害防制條例第17條第1項規定：「犯第4條至第8條、
      第10條或第11條之罪，供出毒品來源，因而查獲其他正犯
      或共犯者，減輕或免除其刑。」旨在鼓勵毒品下游者具體
      供出其上游供應人，俾進一步擴大查緝績效，揪出其他正
      犯或共犯，以確實防制毒品泛濫或更為擴散。所謂「供出
      毒品來源，因而查獲」，係指被告翔實供出毒品來源之具
      體事證，因而使有偵查（或調查）犯罪職權之公務員知悉
      而對之發動偵查（或調查），並因而查獲者而言。而其中
      所言「查獲」，除指查獲該其他正犯或共犯外，並兼及被
      告所指其毒品來源其事。經查，本案未因被告供出毒品來
      源，因而查獲其他正犯或共犯，有高雄市政府警察局苓雅
      分局109年8月5日高市警苓分偵字第10972760000號函暨其
      所附員警職務報告在卷可稽（原審訴一卷第115至116頁）
      ，則被告甲○○前揭犯行，揆諸前開說明，無依毒品危害防
      制條例第17條第1項減輕其刑之餘地。至辯護人雖以被告
      甲○○非大盤毒梟，所交易之毒品數量及獲利不高，已坦承
      犯行，而就所犯販賣第二級毒品罪部分請求依刑法第59條
      規定酌減其刑云云。惟按刑法第59條減輕其刑之規定，必
      須犯罪另有其特殊之原因與環境等，在客觀上足以引起一
      般同情，認為即予宣告法定最低刑期，猶嫌過重者，始有
      其適用。販毒本為法所嚴禁，染毒更令人捨身敗家，毒品
      危害防制條例之制定本旨即在遏止毒品擴散，而被告甲○○
      早於92年間即開始有毒品犯行，有其台灣高等法院前案紀
      錄表在卷可按，其應知販賣毒品是國家嚴厲禁止之行為，
      亦應能體認毒品成癮之痛苦與困擾，卻仍販賣毒品，助長
      流通，危害他人身心健康與社會治安，衍伸之社會成本非
      輕，難認其所為有何不得已之苦衷，客觀上實無足以引起
      一般同情，顯可憫恕之情狀，當無援引刑法第59條規定予
      以酌減其刑之餘地。
    ⒉修正前毒品危害防制條例第17條第2項「犯第4條至第8條之
      罪於偵查及審判中均自白者，減輕其刑」之規定，係為鼓
      勵是類犯罪行為人自白、悔過，並期訴訟經濟、節約司法
      資源而設。此所謂「自白」，係指對自己之犯罪事實全部
      或主要部分為肯定供述之意（最高法院106年度台上字第2
      128號判決意旨參照）。查被告甲○○販賣第二級毒品犯行
      ，於偵查及審判中均已自白，應依修正前之毒品危害防制
      條例第17條第2項減輕其刑。 
    ⒊又行為人轉讓同屬禁藥之第二級毒品甲基安非他命（未達
      法定應加重其刑之一定數量）予成年人（非孕婦），依重
      法優於輕法之原則，擇較重之藥事法第83條第1項轉讓禁
      藥罪論處，如行為人於偵查及歷次審判中均自白，仍應適
      用毒品危害防制條例第17條第2項規定減輕其刑（最高法
      院刑事大法庭109年度台上大字第4243號裁定意旨參照）
      。準此，被告甲○○於偵查及審理時，既均自白轉讓禁藥犯
      行，應依毒品危害防制條例第17條第2項規定減輕其刑。
  ㈤原審認被告甲○○附表編號1販賣第二級毒品犯行明確，以行為
    人之責任為基礎，審酌被告甲○○明知甲基安非他命係列管毒
    品，具有高度成癮性，戕害國人身心健康、危害社會秩序至
    鉅，向為國法所厲禁，猶無視國家杜絕毒品犯罪之禁令，恣
    意販售營利，法治觀念薄弱，行為偏差，應嚴予非難，兼衡
    被告販賣之毒品數量、金額，另參酌被告之犯罪動機、目的
    、手段、所生危害，坦承之犯後態度，及其自述之智識程度
    、家庭、經濟等等之生活狀況等一切情狀，量處如附表編號
    1主文欄所示之刑；又說明被告甲○○如犯罪事實一㈠所示之販
    毒價金1萬5000元，已由被告甲○○向丙○○收取，業經被告甲○○陳述屬實，並經證人丙○○證述明確，未扣案之犯罪所得1萬
    5000元，應依刑法第38條之1第1項前段、第3項規定，隨同
    於被告甲○○如犯罪事實一㈠所示犯行之罪刑項下宣告沒收，
    於全部或一部不能沒收時或不宜執行沒收時，追徵其價額。
    此部分認事用法均無違誤，量刑及沒收、追徵之諭知亦屬妥
    適，應予維持。被告甲○○上訴主張原審此部分量刑過重以及
    請求適用刑法第59條規定云云，然其並無刑法第59條適用之
    餘地，業據本院論駁如前，至被告上訴意旨認原審量刑過重
    部分，按關於刑之量定，係實體法上賦予法院得為自由裁量
    之事項，倘其未有逾越法律所規定之範圍，或濫用其權限，
    即不得任意指摘為違法。查原審量刑時已依刑法第57條規定
    以行為人之責任為基礎，於理由內說明其審酌該條所列情狀
    後之量刑事由，以被告本案販賣第二級毒品之數量及情節觀
    之，原審量刑並未逾越法定裁量範圍，亦無明顯違反罪刑相
    當原則之濫用權限情形，自難認有何量刑過重之處，被告甲○○此部分之上訴意旨並無理由，應予駁回。
　㈥原審認被告甲○○（除上開販賣第二級毒品外）、乙○○犯行明
    確，予以論罪科刑，固非無見。惟查：㈠被告乙○○犯事實欄
    一、㈠之部分，原審未詳察明，遽認被告乙○○係犯幫助販賣
    第二級毒品罪，以及被告甲○○犯事實欄一、㈡之部分，原審
    未詳察明，遽認被告甲○○係犯幫助販賣第一級毒品罪，其認
    事用法均有違誤。㈡事實欄一、㈢之部分，被告甲○○對轉讓禁
    藥犯罪自始自白犯罪，原審未依毒品危害防制條例第17條第
    2項規定減輕其刑，亦有未洽。被告乙○○、甲○○上訴意旨，
    均主張原審適用法條不當以致量刑失出，均為有理由；原判
    決上開部分均有可議之處，自無可維持，應由本院將上開部
    分均撤銷改判，甲○○定執行刑部分無所依附，一併撤銷之。
    爰審酌被告乙○○、甲○○已有毒品前科，素行不佳，有臺灣高
    等法院被告前案紀錄表在卷可按，明知甲基安非他命、海洛
    因對於人體有莫大之戕害，竟漠視毒品之危害性及法令之禁
    制，或幫助他人施用之，或轉讓他人施用，助長毒品、禁藥
    之流通，敗壞社會風氣，惟衡酌被告二人幫助他人施用毒品
    或轉讓少量禁藥，皆係囿於人情而為，本身並無貪圖不法利
    益，且幫助他人施用、轉讓禁藥犯罪情節及所生危害尚非嚴
    重，兼衡被告甲○○自始坦承犯行，乙○○則否認犯行之犯後態
    度，以及該二人之品行、智識程度、生活狀況、犯罪之動機
    、目的、手段、犯後態度等一切情狀（涉及隱私，詳卷內筆
    錄），各量處如主文第2至3項所示之刑，就得易科罰金部分
    （即幫助施用第一級、第二級毒品）均諭知如易科罰金以新
    台幣一千元折算1日。扣案之iPhone 6 Plus行動電話（IMEI
    ：000000000000000號、門號0000000000號），為被告甲○○
    如犯罪事實一㈡所示，與「黑龜」聯繫所用，經被告甲○○供
    述明確，應依毒品危害防制條例第19條第1項規定，宣告沒
    收。至其餘扣案物，均無積極證據證明與本案犯罪有關，爰
    均不宣告沒收。
據上論斷，應依刑事訴訟法第369條第1項前段、第364條、第299
條第1項前段、第300條，判決如主文。
本案經檢察官李賜隆提起公訴，檢察官呂建昌到庭執行職務。
中　　華　　民　　國　　111 　年　　5 　　月　　18　　日
                  刑事第五庭    審判長法  官  簡志瑩
 　　　　　　　　　　　　　　　　　　 法  官  張盛喜
                                      法  官  陳美燕
以上正本證明與原本無異。
被告乙○○就幫助施用第二級毒品部分，不得上訴。
其餘部分，如不服本判決應於收受本判決後20日內向本院提出上
訴書狀，其未敘述上訴理由者，並得於提起上訴後20日內向本院
補提理由書狀（均須按他造當事人之人數附繕本）「切勿逕送上
級法院」。
中　　華　　民　　國　　111 　年　　5 　　月　　18　　日
                                      書記官  陳金卿
附錄本判決論罪科刑法條：
修正前毒品危害防制條例第4條
製造、運輸、販賣第一級毒品者，處死刑或無期徒刑；處無期徒
刑者，得併科新臺幣 2 千萬元以下罰金。
製造、運輸、販賣第二級毒品者，處無期徒刑或 7 年以上有期
徒刑，得併科新臺幣 1 千萬元以下罰金。
製造、運輸、販賣第三級毒品者，處 7 年以上有期徒刑，得併
科新臺幣 7 百萬元以下罰金。
製造、運輸、販賣第四級毒品者，處 5 年以上 12 年以下有期
徒刑，得併科新臺幣 3 百萬元以下罰金。
製造、運輸、販賣專供製造或施用毒品之器具者，處 1 年以上
7 年以下有期徒刑，得併科新臺幣 1 百萬元以下罰金。
前五項之未遂犯罰之。
藥事法第83條
明知為偽藥或禁藥，而販賣、供應、調劑、運送、寄藏、牙保、
轉讓或意圖販賣而陳列者，處 7 年以下有期徒刑，得併科新臺
幣 5 千萬元以下罰金。
犯前項之罪，因而致人於死者，處 7 年以上有期徒刑，得併科
新臺幣 1 億元以下罰金；致重傷者，處 3 年以上 12 年以下有
期徒刑，得併科新臺幣 7 千 5 百萬元以下罰金。
因過失犯第 1 項之罪者，處 2 年以下有期徒刑、拘役或科新臺
幣 5 百萬元以下罰金。
第 1 項之未遂犯罰之。
毒品危害防制條例第10條
施用第一級毒品者，處6月以上5年以下有期徒刑。
施用第二級毒品者，處3年以下有期徒刑。

附表：
編號 被告姓名 犯罪事實欄位 主文  宣告刑（含沒收） 1 甲○○ 犯罪事實一㈠ 甲○○犯販賣第二級毒品，處有期徒刑肆年。未扣案之犯罪所得新臺幣壹萬伍仟元沒收，於全部或一部不能沒收或不宜執行沒收時，追徵其價額。（原審主文，本院維持） 2  犯罪事實一㈡ 原判決此部分撤銷 本院判決如下 甲○○犯幫助施用第一級毒品罪，處有期徒刑陸月，如易科罰金，以新台幣壹仟元折算壹日。扣案之行動電話壹支（含門號○○○○○○○○○○號SIM卡壹張）沒收。 3  犯罪事實一㈢ 原判決此部分撤銷 本院判決如下 甲○○犯藥事法第八十三條第一項之轉讓禁藥罪，處有期徒刑參月。